【裁判字號】    97,中簡上,882
【裁判日期】    971118
【裁判案由】    詐欺
【裁判全文】
臺灣臺中地方法院刑事判決           97年度中簡上字第882號
上  訴  人  臺灣臺中地方法院檢察署檢察官
被      告  丁○○
                    國民
上列被告因幫助詐欺案件，上訴人不服本院臺中簡易庭九十七年
度中簡字第二七六八號中華民國九十七年八月二十六日第一審刑
事簡易判決（聲請簡易處刑案號：臺灣臺中地方法院檢察署九十
七年度偵字第一七一三九號），提起上訴，另經臺灣臺中地法院
檢察署檢察官移送併辦（九十七年度偵字第二一四一六號），本
院管轄之第二審合議庭判決如下：
    主    文
原判決撤銷。
丁○○幫助意圖為自己不法之所有，以詐術使人將本人之物交付
，處有期徒刑月，如易科罰金，以新臺幣壹仟元折算壹日。緩
刑貳年。
    犯罪事實
一、丁○○可預見若提供金融機構帳戶供不詳身分之人使用，可
    能遭利用於遂行財產上犯罪之目的，竟仍基於幫助詐欺取財
    之不確定故意，於民國九十七年五月初某日，在臺中市工業
    區○○○路，將其前於九十五年二月十五日，向元大商業銀
    行股份有限公司（原復華商業銀行－下稱復華商業銀行）文
    心分行所申請開立帳號：0000000000000號帳
    戶之存摺、提款卡及密碼，交付某姓名年籍不詳之成年男子
    ，幫助該男子所屬詐欺集團為詐欺取財犯行時，作為存、匯
    款及提款帳戶使用，任由他人藉以遂行詐欺取財犯罪。嗣前
    揭詐欺集團成員共同基於意圖為自己不法所有之犯意聯絡，
    推由某不詳姓名年籍之集團成員，為下列行為：
（一）於九十七年五月十四日二十一時三十分許，撥打電話予甲○○，向甲○○誆稱：其之前上網購買戒指，因在超商付
      款時，店員刷條碼錯誤，須至提款機按指示操作云云，致
      甲○○信以為真而陷於錯誤，遂於同日二十一時五十九分
      許，至位於高雄市○○區○○路二號之郵局自動櫃員機，
      依對方之指示操作，而匯出新臺幣（下同）七千一百二十
      九元至丁○○所有之上開帳戶內。
（二）於九十七年五月十四日，撥打電話予乙○○，自稱係華文
      網新絲路網路書店之客服員，向乙○○誆稱：其於四月二
      日曾購買一原聲帶，因便利商店店員刷條碼錯誤，使原本
      總價三百五十五元之商品，須用二十四期分期付款，每期
      扣款三百五十五元云云；繼由另名不詳姓名年籍之集團成
      員致電乙○○，自稱係郵局人員，續向乙○○誆稱：須至
      提款機確認餘額，並依指示操作云云，致乙○○信以為真
      而陷於錯誤，遂於同日二十時五十八分許，至郵局自動櫃
      員機，依對方之指示操作，而匯出一萬六千一百二十八元
      至丁○○所有之上開帳戶內。
      上開金額旋均遭該詐欺集團成員提領一空。嗣乙○○、甲○○發覺受騙而報警處理，始經警循線查獲。
二、案經乙○○、甲○○訴由臺中市警察局第六分局報告臺灣臺
    中地方法院檢察署檢察官偵查後聲請簡易判決處刑及移送併
    辦。
    理    由
一、按現行刑事訴訟法為保障被告之反對詰問權，排除具有虛偽
    危險性之傳聞證據，以求實體真實之發見，於該法第一百五
    十九條第一項明定被告以外之人於審判外之言詞或書面陳述
    ，除法律有規定者外，不得作為證據。又被告以外之人於審
    判外之陳述，雖不符前四條之規定（即刑事訴訟法第一百五
    十九條之一至同條之四），而經當事人於審判程序同意作為
    證據，法院審酌該言詞陳述或書面陳述作成時之情況，認為
    適當者，亦得為證據；當事人、代理人或辯護人於法院調查
    證據時，知有第一百五十九條第一項不得為證據之情形，而
    未於言詞辯論終結前聲明異議者，視為有前項之同意，刑事
    訴訟法第一百五十九條之五定有明文。本件檢察官、被告並
    未就卷內證據資料之證據能力有所爭執，且迄於言詞辯論終
    結前，均未主張有刑事訴訟法第一百五十九條第一項不得為
    證據之情形，是應認已同意卷內證據均得作為證據，且經本
    院審酌後，認無不適當之情形，應認本案調查之卷內證據均
    有證據能力，合先敘明。
二、上揭犯罪事實業據被告丁○○坦承不諱，核與被害人甲○○
    、乙○○於警訊中指訴情節相符，且有被害人甲○○、乙○○提出之中華郵政自動櫃員機交易明細查詢各一份，及被告
    上揭帳戶開戶基本資料及存摺交易往來明細查詢各一份附卷
    可稽，是被告上開自白與事實相符，堪信為真實，被告犯行
    應堪認定。
三、查前開詐欺取財集團成員，基於意圖為自己不法所有之犯意
    ，先後以電話聯絡詐騙被害人甲○○、乙○○，使其等因而
    陷於錯誤，相繼匯款至指定帳戶，是該詐欺取財集團成員所
    為，係犯刑法第三百三十九條第一項之詐欺取財罪。按刑法
    上之幫助犯，係對於犯罪與正犯有共同之認識，而以幫助之
    意思，對於正犯資以助力，而未參與實施犯罪之行為者而言
    （最高法院七十五年度台上字第一五○九號、八十八年度台
    上字第一二七○號判決意旨參照），是以，如未參與實施犯
    罪構成要件之行為，且係出於幫助之意思提供助力，即屬幫
    助犯，而非共同正犯。本件被告丁○○將其帳戶資料提供予
    詐欺集團詐欺取財使用，係基於幫助他人詐欺取財之不確定
    故意，所為係詐欺取財罪構成要件以外之幫助行為。是核被
    告所為，係犯刑法第三十條第一項、第三百三十九條第一項
    之幫助詐欺取財罪，應依刑法第三十條第二項之規定，按正
    犯之刑減輕之。被告以一幫助詐欺之行為，使得詐欺集團分
    別詐騙甲○○、乙○○，為一行為觸犯數罪名而侵害數法益
    之想像競合犯，應依刑法第五十五條規定，從一重處斷。檢
    察官雖僅就被告提供銀行帳戶幫助詐欺集團詐騙甲○○犯行
    部分，聲請簡易判決處刑，就被告提供銀行帳戶幫助詐欺集
    團詐騙乙○○之犯行，則未及起訴，惟業經檢察官於上訴審
    程序中移送併辦，本院認此部分與檢察官聲請簡易判決處刑
    經判決有罪部分，有裁判上一罪關係存在，依審判不可分原
    則，本院自得加以審理。
四、原審認被告犯罪事證明確，予以論罪科刑，固非無見。惟被
    告除有原判決所認定之犯行外，尚有檢察官移送併案審理之
    犯罪事實，兩者具有想像競合犯之裁判上一罪關係，已如前
    述。原審未及審酌被告併案部分之犯行，自有未洽，公訴人
    請求撤銷原審判決併予審判為有理由，本院仍應將原判決撤
    銷改判。爰審酌被告係智識成熟之成年人，對於詐騙集團收
    受他人帳戶以遂行詐騙目的之手法，應知之甚詳，竟提供他
    人帳戶予不法份子使用，非惟幫助詐騙集團遂行詐財目的，
    同時使其得以隱匿其真實身分，減少遭查獲之風險，愈使其
    肆無忌憚，加深犯罪之猖獗，並審酌被害人等匯款至前揭帳
    戶金額多寡，及被告犯後坦承犯行，犯後態度尚佳等一切情
    狀，量處如主文第二項所示之刑。另被告未曾因故意犯罪受
    有期徒刑以上刑之宣告，有臺灣高等法院被告前案紀錄表在
    卷足憑，其因一時失慮，將其所有上開銀行帳戶資料，交付
    予不詳姓名成年人使用，致觸犯幫助詐欺取財罪，事後已坦
    承上情，態度良好，並願賠償被害人之損害，有郵政匯票影
    本二紙附卷可稽。被告經此次科刑教訓，當知所警惕，信無
    再犯之虞，本院認所宣告之刑，以暫不執行為適當，併予宣
    告緩刑二年，以啟自新。
據上論斷，應依刑事訴訟法第四百五十五條之一第三項、第三百
六十九條第一項前段、第三百六十四條、第二百九十九條第一項
前段，刑法第三十條、第三百三十九條第一項、第五十五條、第
四十一條第一項前段、第七十四條第一項第一款，刑法施行法第
一條之一第一項、第二項前段，判決如主文。
本案經檢察官丙○○到庭執行職務。
中    華    民    國    97    年    11    月    18   日
                  刑事第十六庭  審判長法  官  楊文廣
                                      法  官  柯志民
                                      法  官  周玉蘭
上正本證明與原本無異。
本件不得上訴。
                                      書記官  黃泰能
中    華    民    國    97    年    11    月    18    日
附錄本案論罪科刑法條
刑法第30條
幫助他人實行犯罪行為者，為幫助犯。雖他人不知幫助之情者，
亦同。
幫助犯之處罰，得按正犯之刑減輕之。
刑法第339條第1項
意圖為自己或第三人不法之所有，以詐術使人將本人或第三人之
物交付者，處5年以下有期徒刑、拘役或科或併科1000元以下罰
金。


司法院資訊處製作；財團法人民間司法改革基金會備份。
